臺灣高等法院刑事判決
109年度上易字第1128號
上  訴  人  
即  被  告  甲○○ 



選任辯護人  吳益群律師
            呂紹宏律師
            黃仕翰律師
上列上訴人即被告因家暴傷害案件，不服臺灣臺北地方法院108
年度易字第621號，中華民國109年4月8日第一審判決（起訴案號
：臺灣臺北地方檢察署108年度偵字第8055號），提起上訴，本
院判決如下：
    主  文
上訴駁回。
    事  實
一、緣甲○○、王○○為兄弟，乙○○為王○○之次子，是甲○○與乙○○為
    叔姪，2 人間具有家庭暴力防治法第3 條第4 款家庭成員關
    係。甲○○因與王○○長子發生糾紛，欲尋王○○理論，而於民國
    108 年1 月28日下午3 時至3時48分間，在臺北市○○區○○○路
    0 段0 號1 樓南門市場第191號攤位，與王○○發生拉扯，乙○
    ○見狀，急忙上前制止。詎甲○○竟基於普通傷害之故意，在
    前揭時地，徒手抓住乙○○衣領，朝乙○○左側頭部毆打3、4拳
    ，致乙○○受有左顳部、左後枕部頭頂、頭皮挫傷瘀青、後頸
    部、右胸部挫傷瘀青等傷害。
二、案經乙○○訴由臺北市政府警察局中正第二分局報告臺灣臺
    北地方檢察署偵查起訴。 
    理  由
壹、程序部分：
一、按被告以外之人於審判外之言詞或書面陳述，除法律有規定
    者外，不得作為證據，刑事訴訟法第159 條第1 項定有明文
    。查，證人即告訴人乙○○於員警詢問時所為之陳述，屬被告
    以外之人於審判外之言詞陳述，而被告甲○○（下稱被告）及
    其辯護人並爭執上開陳述之證據能力（見原審卷㈡第33至34
    頁），復查無傳聞例外之規定可資適用，依刑事訴訟法第15
    9 條第1 項規定，上開陳述即無證據能力。
二、按被告以外之人於偵查中向檢察官所為之陳述，除顯有不可
    信之情況者外，得為證據，刑事訴訟法第159 條之1 第2 項
    亦有明文規定。又刑事訴訟法規定檢察官代表國家偵查犯罪
    、實施公訴，依法有訊問被告、證人、鑑定人之權，且實務
    運作時，偵查中檢察官向被告以外之人所取得之陳述，原則
    上均能遵守法律規定，不致違法取供，其可信性甚高，為兼
    顧理論與實務，而對被告以外之人於偵查中向檢察官所為之
    陳述，除顯有不可信之情況者外，得為證據。乃同法第159
    條第1 項所謂得作為證據之「法律有規定者」之一，為有關
    證據能力之規定，係屬於證據容許性之範疇（最高法院96年
    度台上字第7448、7495號判決意旨參照）。查乙○○於偵查中
    向檢察官所為之陳述，固屬被告以外之人於審判外所為之傳
    聞證據，惟其於偵查中業經檢察官依法於供前告以偽證之責
    任，並命其具結（見偵卷第59頁、第63頁），依刑事訴訟法
    第159 條之1 第2 項規定，除顯有不可信之情況者外，得作
    為證據。被告及辯護人雖以乙○○於偵查中之證述無證據能力
    （見原審卷㈡第33至34頁），然並未釋明該陳述有何顯不可
    信之情況，況乙○○亦於原審審理時經傳喚而到庭作證，進行
    交互詰問，給予被告對質詰問之機會，保障被告訴訟上之權
    利，而本院審理時，亦提示前開告訴人於偵查時之筆錄及告
    以要旨，由檢察官、被告及辯護人依法辯論，完足其證據調
    查之程序，自得援引作為本案之證據，是辯護人上開主張，
    難認可採。
三、又按被告以外之人於審判外之陳述，雖不符合同法第159 條
    之1 至第159 條之4 之規定，但經當事人於審判程序同意作
    為證據，法院審酌該言詞陳述或書面陳述作成時之情況，認
    為適當者，亦得為證據。當事人、代理人或辯護人於法院調
    查證據時，知有第159 條第1 項不得為證據之情形，而未於
    言詞辯論終結前聲明異議者，視為有前項之同意，刑事訴訟
    法第159 條之5 定有明文。查，本案判決下列所引用之被告
    以外之人於審判外之陳述，除上開部分外，因被告及其辯護
    人迄至言詞辯論終結前均未就證據能力聲明異議，復經原審
    審酌該等證據之取得並無違法情形，且與待證事實具有關連
    性，證明力亦無顯然過低或顯不可信之情形，認以之作為證
    據使用均屬適當，應認有證據能力。
四、其餘資以認定本案犯罪事實之非供述證據，並無證據證明有
    違反法定程序取得之情形，且亦與本件待證事實具有證據關
    連性，均認有證據能力。
貳、實體部分：
一、認定事實所憑之證據及理由：訊據被告固坦承有於前揭時地
    與王○○理論，惟仍矢口否認有何傷害犯行，辯稱：當天我要
    找我哥哥王○○理論，問他是怎麼教兒子的，為什麼他兒子要
    打我，我到王○○攤位後，我只有看到工讀生及乙○○的老婆就
    回家了，我並沒有看到王○○、乙○○，我根本沒有打乙○○，乙
    ○○如果要驗傷，為何隔天才去，而且去台大醫院也比和平醫
    院近云云（見本院卷第182頁）；被告辯護人則辯護以：被
    告當天雖有與工讀生廖○○發生拉扯，但並未毆打乙○○，乙○○
    所述不但前後矛盾，且與和平醫院診斷證明書不符，況被告
    之身材肥胖，年紀亦較乙○○大許多，身手不如乙○○矯捷，乙
    ○○又怎會無法迴避被告的攻擊，再依當日報案紀錄及報案錄
    音譯文，均無乙○○所指述遭被告毆打之情事，故乙○○所述顯
    不足採云云（見原審卷㈡第37至38頁、第118至119 頁）。經
    查：
　㈠被告與乙○○為叔姪，被告因與王○○長子即乙○○哥哥發生糾紛
    ，遂前揭時地找王○○理論等節，業據被告於警詢、偵查及本
    院審理時坦承不諱（見偵卷第6 頁、第58頁，原審卷㈡第116
     頁），核與證人乙○○、證人廖○○、簡○○之證述相符（見偵
    卷第59頁，原審卷(二)第97至99頁，偵卷第14頁、第59至60
    頁，原審卷(二)第105 至106 頁，偵卷第60至61頁），是此
    部分事實首堪認定。
　㈡被告於上揭時、地，因與王○○發生拉扯，乙○○見狀，遂上前
    制止，被告竟徒手朝乙○○左側頭部毆打3 、4 拳等節，業據
    ：
　　1.證人乙○○於①偵查中證稱：當天我在南門市場191 號攤位
      做生意，當時是農曆年前，生意忙碌，突然我聽到一陣咆
      哮，就看到被告在我191 號攤位旁走道，要抓我爸王○○的
      手，並稱要把我爸的手扭斷，我爸爸有躲開，此時工讀生
      廖○○擋在我父親前面，被告因為抓不到我父親，就一直用
      手朝廖○○正面身體方向抓，後來被告抓狂，把廖○○的圍裙
      整個扯下，並揮拳作勢要打廖○○，之後被告又轉身想找我
      父親，我父親躲開，被告就追上前，我擔心父親安危，也
      一起追上去，被告後來沒有追上我父親，便轉身面對我，
      當時我們位置在191 號攤位隔壁攤位旁邊的走道處，當時
      我與被告距離約2 、3 步，被告轉身面對我後，就一手抓
      住我衣領，另一隻手朝我頭部左側揮拳打了約3 下，被打
      之後我當下有點暈眩、愣住等情（見偵卷第59頁），於②
      原審審理時證稱：我在南門市場裡面做生意，案發當時還
      在營業。當時我是在攤位內，我聽到被告的聲音，抬頭看
      時，被告就已經在我們攤位外面的走道。我抬頭就看見被
      告一直要抓我父親的手，說要把我父親的手折斷，當時我
      父親的手受傷，被告知道，所以他就一直說要把我父親的
      手折斷，之後工讀生廖○○就請我父親退到他的身後去，想
      要保護我父親，要避免他被被告折手，後來被告就將廖○○
      的圍裙整件扯下來，被告還是一直想要追打我父親，因為
      廖○○擋在我父親前面，所以被告就開始攻擊廖○○，就抓廖
      ○○的衣領及揮拳想要打廖○○，因廖○○年輕所以有閃掉並逃
      開，之後被告又折返回來要追打我父親，在廖○○阻擋被告
      時，我父親並沒有離開攤位，留在攤位間的走道上，後來
      廖○○逃開時，被告想要繼續追打我父親，因此我父親就往
      前快步離開，被告跟在他後方，這時我擔心我父親被被告
      抓到，所以我跟簡淑惠就跟在被告後面，可能是因為過年
      人潮眾多及被告體型關係，被告沒有追到我父親，然後被
      告就轉過身來，抓住我衣領，往我的左側頭部，大概是在
      耳朵上方及左側後腦部分，打了3 、4 拳，也導致我的脖
      子、後脖子都被被告抓傷。我是在毫無預警下被打，當時
      我人受到驚嚇，我愣住了，被告打完我之後就往我父親離
      去的方向走等語（見原審卷(二)第97至105 頁）明確。細
      繹證人乙○○前開於偵查及原審審理中之證述，可知證人乙
      ○○對於當日事發之經過、被告對其為傷害行為之過程、遭
      被告毆打之部位等細節均詳細陳明，並非空泛指證，亦無
      刻意誇大、明顯矛盾或不合常情之處，於偵查及原審審理
      時之證述互核亦無顯然齟齬之處，茍非親身經歷且記憶深
      刻之事，絕難於各次接受訊問或詰問時就案發主要情節為
      上開一致證述。
　　2.參以證人即工讀生廖○○①於警詢中證稱：當時我見到該男
      子（即指被告），他先跟乙○○的父親叫囂，並發生拉扯，
      我過去要將他們分開，後來被告就攻擊我，先扯掉我工作
      的圍裙，之後被告動手要攻擊我的頭部，我擋掉後手部有
      受傷，後來乙○○也到了現場，他想要把現場排除掉，之後
      該男子想攻擊乙○○，在推擠之後我看到他徒手毆打乙○○的
      頭部等情（見偵卷第14頁）；②於偵查中證稱：當天我攤
      位當工讀生，被告突然跑來，對乙○○的父親大吼大叫，並
      說要把乙○○父親的手扯斷，後來也真的有拉扯乙○○父親的
      手，因為乙○○父親的手本來就有傷，我擔心乙○○父親發生
      不測，因此上前阻擋被告，乙○○父親逃開後，被告又想攻
      擊其他員工，於是我上前架開被告，被告就針對我，拉扯
      我衣物、攻擊我頭部，我用手擋開，但有被打到，我逃開
      後，乙○○過來要幫我，被告就先用手拉住乙○○衣領、圍裙
      ，大聲叫囂，之後就用拳頭毆打乙○○頭部，當時現場混亂
      ，我不記得被告到底打乙○○頭部幾下等語（見偵卷第60頁
      ）；③於原審審理時證稱：當時被告到南門市場找乙○○及
      他的父親，被告有作勢要攻擊乙○○的父親，可是其他員工
      讓乙○○的父親先離開，後來被告要對我們店裡的女員工動
      手，我就上前阻擋，被告就對我攻擊，先撕扯我的圍裙、
      用拳頭攻擊我的頭部跟頸部，我先逃開。因為當時乙○○也
      在現場，我回到現場後，就看見被告用左手抓乙○○衣領，
      用右手揮擊乙○○的頭部等語（見原審卷㈡第105 至110 頁
      ）。
    3.證人即工讀生簡○○則證稱：被告突然跑來攤位一直亂罵，
      並說要把乙○○父親的手扯斷，後來也拉扯乙○○父親的手，
      因為乙○○父親的手本來就有傷，我擔心乙○○父親的手被凹
      斷，廖○○離乙○○父親較近，就先上前阻擋被告，廖○○分開
      被告與乙○○父親後，被告就轉而攻○○擊廖○○，並扯破廖○○
      的圍裙，後來我協助讓乙○○父親從市場另一個門離開，被
      告有追過來，等我確定乙○○父親已經離開後，就先閃開，
      後來我回到現場，看到乙○○也趕過來，被告回頭看到乙○○
      ，就一個箭步上前抓住乙○○衣領，被告並用右手往告訴人
      左後腦杓、左背處毆打4 、5 下，我就上前阻止被告，我
      自己也有被揮到等語（見偵卷第60至61頁）。
    4.互核以證人乙○○、廖○○、簡○○所為之證述，其等就當日案
      發之經過、被告毆打乙○○之過程等事實均證述綦詳，甚至
      連細微之情節，如：「被告到場時稱要扯斷乙○○父親的手
      」、另如「被告與乙○○父親拉扯過程中，廖○○介入阻擋，
      被告則先扯掉廖○○之圍裙，並攻擊廖○○」、「後因乙○○父
      親先行離開，被告進一步攻擊乙○○」、「被告揮拳毆打乙
      ○○頭部」等，經相互勾稽均相符，足見廖○○、簡淑惠亦均
      出於親眼目睹事件發生之經過，核非空泛之證述。
    5.況被告業於警訊、偵查中迭稱：當日是要找王○○理論，我
      有在現場看到王○○、乙○○，後來乙○○是跟王○○走了等情（
      見偵字卷第6、58頁），至本院調查、審理時方改口：我
      在現場沒有看到乙○○、王○○，我就先拉工讀生的圍兜兜，
      再跟乙○○的太太發生衝突云云（見本院卷第182、399頁）
      ，是被告就有無在現場遇到乙○○、王○○乙節，前後供詞相
      互矛盾。而以常情相衡，倘為找王○○禮論，看見乙○○、王
      ○○二人，何以反而先與工讀生發生衝突？遇到乙○○太太後
      就離開現場？被告辯稱：並未見到王○○、乙○○云云，顯係
      臨訟編纂之詞。　　
    6.併參以乙○○於案發後翌日（即108 年1 月29日）前往臺北
      市立聯合醫院和平院區就診，經檢查結果受有左顳部、左
      後枕部頭頂、頭皮挫傷瘀青、後頸部、右胸部挫傷瘀青等
      傷害，有該醫院診斷證明書在卷可參（見偵卷第23至24頁
      ），核與乙○○指證其遭被告抓住衣領並攻擊左側頭部之情
      節相符，而乙○○因突遭被告抓住衣領後攻擊，除上開頭部
      所受傷勢外，證人乙○○頸部、胸部因被告手掌抓握衣服（
      領）或被告以拳頭揮擊之過程中，亦導致受有後頸部、右
      胸部挫傷瘀青等傷害，並無違常情。因此，證人乙○○等人
      上開證述內容，當屬事實而可採信。辯護人空言指摘證人
      乙○○證述前後矛盾，且與上開診斷證明書不符云云，當屬
      無據。是被告確於前揭時、地，徒手朝乙○○左側頭部毆打
      3、4拳，致乙○○受有左顳部、左後枕部頭頂、頭皮挫傷淤
      青、後頸部、右胸部挫傷瘀青等情，足堪認定。
　㈢被告及辯護人所辯不足採之理由：
    1.被告之辯護人雖辯稱：依報案紀錄單所示，僅記載被告與
      攤販聊天太大聲，被告並無鬧事之情事，且錄音譯文顯示
      ，報案人當時只有說「這邊有人在搗亂要打人」，並無如
      乙○○所指述遭被告毆打之情事，且報案人陳稱「有人要打
      人」至報案人稱「該人已經從街頭走到街尾」，過程僅短
      短28秒，亦可證被告並未攻擊乙○○云云。惟：
　　　⑴觀諸報案紀錄單上「分局回報說明」欄內雖記載「派出
        所警員蔡宜佑回報：到場未有鬧事情事，係男子甲○○酒
        後來南門市場與熟悉之攤商聊天太大聲，現場未有鬧事
        情事」乙節，有臺北市政府警察局中正第二分局南昌路
        派出所（下稱南昌路派出所）110 報案紀錄單在卷可查
        （見偵卷第31頁，原審卷㈡第63頁），然參以本案員警
        在接獲勤務指揮中心報案有人在南門市場鬧事後，隨即
        前往南門市場處理，員警尚未進入市場時，就看到被告
        與他的攤商朋友在市場外的騎樓，現場並未見到有人爭
        吵或鬧事，員警詢問被告案情，被告表示為自己的家務
        事，今天到市場內要跟他的家族說清楚，當下並無其他
        受害人，員警在登記被告身分，並紀錄當下發生過程後
        ，就由被告的其他攤商朋友送被告返家等節，有上開南
        昌路派出所員警工作紀錄簿及警員蔡宜佑職務報告在卷
        可參（見原審卷㈡第65頁、第61頁），可徵員警到場後
        ，被告與乙○○等人之衝突業已結束，被告並已步出南門
        市場，員警並未見聞被告毆打乙○○之經過，因此上開報
        案紀錄單上有關「係男子甲○○酒後來南門市場與熟悉之
        攤商聊天太大聲」之記載，亦僅係員警到場後，就當時
        所見客觀情形所為之記載，自無從單以此記載，對被告
        作何有利之認定。
　　　⑵另參以當時民眾報案之錄音譯文，其內容略以：「（檔
        案時間00：03）女聲：喂，你好，我們這邊是南門市場
        。...（檔案時間00：08）女聲：這邊有人在搗亂，要
        打人，可以麻煩你同事過來嗎？.....（檔案時間00：3
        6）女聲：因為那個神經病從街頭走到街尾去了，我現
        在很難跟你講他跑到哪邊去....（檔案時間01：13）女
        聲：他現在已經走遠，麻煩同事過來幫我看一下。」等
        節，有本院勘驗報案錄音譯文在卷可查（見本院卷第18
        6-188頁），而該錄音譯文中，報案人雖未陳述確有看
        到被告毆打他人之情形，然衡以案發當時，正值農曆過
        年前，人潮眾多，此經證人乙○○證述如前，因此報案人
        是否有清楚見聞整個衝突發生之經過？並非無疑。且由
        乙○○等人上開證述徵之，報案人於報案時，顯係衝突即
        將結束之際，因此，尚難僅以報案錄音僅短短數秒，且
        未提及被告有毆打他人之情形即遽認被告並無毆打乙○○
        之行為。是被告及辯護人上開所辯，亦不足為有利被告
        之認定。
    2.被告及其辯護人雖質疑：乙○○於隔日才到臺北市立聯合醫
      院和平院區進行驗傷，難認其傷勢與本案有關云云，然乙
      ○○於原審審理時證稱：因為當時正值過年攤位很忙，而且
      我是老闆，我沒有辦法當下去驗傷，我走開了攤位怎麼辦
      ，後來被告從南門市場離開後，晚上又跑去我家騷擾，按
      電鈴、打電話，在我家樓下叫囂，因為擔心家人安危，當
      晚我就一直守在家裡面，所以我沒辦法在案發當天去看醫
      生，而且礙於大家親戚一場，我沒有報警或聯絡消防局將
      我送醫，但我整夜頭很痛，隔天一大早很想吐，我又要去
      南門市場工作，所以就去和平醫院驗傷等語（見原審卷㈡1
      01 至103 頁）。而被告於原審審理時亦自陳：當天晚上
      我確實有去乙○○家按門鈴，但是門鈴不會響，後來我去他
      家樓下燒烤店借電話打到他家，電話是王○○接的，後來他
      們就把電話拿起來等情（見原審卷(二)第116 頁），可徵
      乙○○證述被告於當日晚上仍有前往其住處騷擾其家人乙情
      ，並非子虛，因此乙○○擔心家人安危，且被告與乙○○為叔
      姪，乙○○顧及親誼而未立即報警或送醫驗傷，尚無悖於常
      情。況乙○○嗣後檢查之傷勢亦與其指訴遭被告傷害之位置
      、方式相符，自不得僅以乙○○未於案發後第一時間驗傷，
      遽認其指證不可信，或認其傷勢與被告無關，故辯護人此
      部分之主張，亦難認可採。
    3.另辯護人雖辯以：被告之身材肥胖，年紀亦較乙○○大許多
      ，身手不如乙○○矯捷，乙○○又怎會無法迴避，且當下怎會
      無人去攔阻被告，乙○○所述顯與常情不符云云，然乙○○當
      下因擔心被告再度追尋父親王○○，擔心父親安危只能緊跟
      在被告身後，惟突遭被告轉身攻擊，此均據乙○○證述如前
      ，自是反應不及，在所難免，實難苛求證人乙○○當下可立
      即反應、採取迴避之行為。且在被告攻擊證人乙○○之際，
      他人為避免遭受波及，而未立即上前阻攔被告，亦難認此
      有何不合理之處。因此，辯護人上開所辯，亦屬無稽。
　㈣綜上，本案事證明確，被告犯行洵堪認定，應依法論科。
二、法律變更：
　㈠按行為後法律有變更者，適用行為時之法律，但行為後之法
    律有利於行為人者，適用最有利於行為人之法律；刑法第2 
    條第1 項定有明文。
　㈡查本案被告行為後，刑法第277條業於108年5月29日經總統修
    正公布，並於同年月31日施行。修正前刑法第277 條第1 項
    規定：「傷害人之身體或健康者，處3 年以下有期徒刑，拘
    役或（銀元）1千元以下罰金。」；修正後刑法第277 條第1
     項則規定：「傷害人之身體或健康者，處5 年以下有期徒
    刑、拘役或（新臺幣）50萬元以下罰金。」，是修正後刑法
    第277 條第1 項將法定刑自「3 年以下有期徒刑、拘役或1,
    000 元以下罰金」，提高為「5 年以下有期徒、拘役或50萬
    元以下罰金」，有期徒刑及罰金刑度均較修正前為高。經比
    較新舊法之結果，自以修正前刑法第277 條第1 項規定較有
    利於被告，依刑法第2 條第1 項前段規定，自應適用行為時
    即修正前刑法第277 條第1 項之規定。
三、論罪：
　㈠按家庭暴力者，謂家庭成員間實施身體或精神上不法侵害之
    行為；又家庭暴力罪者，謂家庭成員間故意實施家庭暴力行
    為而成立其他法律所規定之犯罪，家庭暴力防治法第2 條第
    1 款、第2 款分別定有明文。查，被告與告訴人乙○○為叔姪
    ，為三親等旁系血親，2 人間具有家庭暴力防治法第3 條第
    4 款所定之家庭成員關係。又被告對告訴人為身體之不法侵
    害，核屬家庭暴力防治法第2 條第2 款所稱之家庭暴力罪，
    因家庭暴力防治法並無罰則規定，自應依刑法之罪刑規定論
    罪科刑，是核被告所為，係犯修正前刑法第277 條第1 項之
    傷害罪。
　㈡又被告於上揭時、地，抓住告訴人之衣領，並徒手朝其左側
    頭部毆打3 、4 拳之數行為，係基於同一傷害目的之決意所
    為，侵害同一身體法益，各舉動之獨立性均極為薄弱，依一
    般社會健全觀念，在時間差距上，難以強行分開，應視為數
    個傷害舉動之接續施行，屬接續犯而論以一罪。
參、駁回上訴之理由
一、原審經詳細調查及審理後，基於以上相同之認定，並以行為
    人之責任為基礎，審酌被告遇事不思理性解決問題並克制情
    緒，僅因與父、兄輩間之糾紛，尋釁不成，竟遷怒乙○○而徒
    手毆打其頭部，致受有前揭傷害，實有不該；且犯後猶飾詞
    否認，未見悔意，復兼衡被告於原審審理時自陳其為國小畢
    業之智識程度、已婚，本身患有器質性精神病，並領有身心
    障礙證明之家庭生活狀況，暨其犯罪動機、目的、手段、告
    訴人所受傷害之程度等一切情狀，量處有期徒刑3 月，並諭
    知如易科罰金，以新臺幣1 千元折算1 日。經核原審上開認
    事用法，均無違誤，量刑亦稱允恰。
二、被告上訴意旨略以：被告並無毆打乙○○，被告甚至根本沒有
    看到乙○○、王○○，而且員警職務報告業已載明「到場未有鬧
    事情事」，是未傳喚證人蔡宜佑無法釐清。且現場報案錄音
    譯文中，錄音開始約8秒時報案人即稱「有人在搗亂要打人
    」，然至錄音約36秒時，報案人又說「因為那個神經病從街
    頭走到街尾了，我很難跟你講他跑到那邊去」，所以錄音顯
    示被告並未有任何傷害行為，且於短短28秒內即離開南門市
    場，不可能有傷害行為。又本件量刑未考量事發原因為王○○
    長子違反倫常對被告施以暴行，被告欲找王○○理論，方與告
    訴人口角，所以判決不備理由。另被告罹有器質性精神病、
    高階認知功能障礙，領有中度身心障礙證明，原審未按刑法
    第59條減輕其刑為嚴重失漏，且應依刑法第19條第2項規定
    減刑云云。
三、經查：
　㈠按證據之取捨及證據證明力如何，均屬事實審法院得自由裁
    量、判斷之職權，苟其此項裁量、判斷，並不悖乎通常一般
    之人日常生活經驗之定則或論理法則，且於判決內論敘其何
    以作此判斷之心證理由者，即不得任意指摘其為違法（最高
    法院91年度台上字第2395號判決意旨參照）。原審參酌卷內
    各項供述、非供述證據相互勾稽，而為綜合判斷、取捨，據
    此認定本案犯罪事實，並於理由欄內詳為說明判斷依據與心
    證，且經本院就被告辯解無法採信之理由論述如前，被告上
    訴意旨猶憑前詞否認犯罪，要係對原判決已說明事項及屬原
    審採證認事職權之適法行使，持憑己見而為不同之評價，任
    意指摘原判決不當，尚非可採。
　㈡雖蔡宜佑證稱：我到現場時，因為沒有人說誰是報案人，但
    以我專業判斷，現場被告講話比較大聲、又有喝酒、旁邊有
    人攙扶，旁邊又圍著一堆人，所以判斷報案所指鬧事人就是
    被告，就上前問被告狀況，但沒有看到有人被打、或被告打
    人等情（見本院卷第391-393頁），然據本件報案紀錄（見
    原審卷㈡第63頁）顯示為「108年1月28日下午3時48分」由消
    防局人員代為報案，員警蔡宜佑到場時間為「108年1月28日
    下午3時54分」、於下午4時即行離去等情，是蔡宜佑係於報
    案後7分鐘才到現場，其間狀況多有，是蔡宜佑至現場所見
    情節，自已與案發有異。況被告業已自承：我在現場有遇到
    工讀生、還有遇到乙○○的太太，我有拉工讀生圍裙，我跟工
    讀生說我來找你老闆的，你幹嘛擋我，就跟工讀生拉扯，圍
    裙在拉扯中破掉，現場還有問乙○○的老婆說你是不是來分財
    產的等語（見偵字卷第9頁、本院卷第182頁），此部分核與
    廖○○、簡○○證述情節相合，可認現場確實出現拉扯糾紛，業
    已與蔡宜佑到場後所見情形不同，辯護人以蔡宜佑並未見到
    任何鬧事狀況，逕推被告並未推打他人，尚嫌速斷，自不可
    採。　　
　㈢辯護人雖以：從錄音譯文中報案人於28秒中描述現場狀況之
    差異，可認報案人並未提及被告有傷害之行為，且被告從到
    達南門市場到離開僅於28秒，自無傷人之可能，乙○○所指糾
    紛有10分鐘顯不可採云云。然細繹報案錄音譯文，於消防局
    確認為119後，該報案人即開始陳述地址為南門市場，約錄
    音後8秒報案人稱「這邊有人再搗亂，要打人，可以麻煩你
    安排同事過來嗎？」，至消防人員向報案人確認案發現場在
    按南市廠那個攤位前面時，報案人於錄音36秒時稱「因為那
    個神經病從街頭走道街尾了，我現在很難跟你講他跑到那邊
    去」等情，有錄音光碟、本院勘驗筆錄在卷可稽（見本院卷
    第187頁），是依據報案者所言，僅可認定報案人係因為現
    場有人要打人、搗亂之原因，才進行報案，實無法推斷「報
    案時剛開始產生糾紛」、或「糾紛正在進行中」、或「糾紛
    已經結束」等節，至欲確認案發地點時，報案人始陳述被告
    該時之狀況「四處走動，很難確認現在跑到哪裡」，報案人
    僅係無法確認糾紛是否僅限單一攤位，並非指「被告該時方
    從街頭走到街尾離開」，而究竟糾紛時間之長短，報案者並
    未於報案中陳述，是以報案錄音內容言，難認「報案人報案
    時糾紛開始、確認所在時即報案後28秒被告已離開現場」，
    自亦難推斷被告僅在南門市場攤位停留28秒，辯護人上開推
    斷均屬無稽。　　　
　㈣被告之辯護人雖以：被告領有身心障礙證明，聲請為精神鑑
    定，並應依據刑法第19條之規定減輕其刑云云，並提出國立
    臺灣大學醫學院附設醫院診斷證明書、被告中華民國身心障
    礙證明、106年11月22日、108年4月26日被告身心障礙鑑定
    報告（見偵字卷第71-75頁、本院卷第147-176頁）為佐。然
    被告是否罹患其他精神疾病，與是否不能辨識行為違法或欠
    缺依其辨識而行為之能力，並無必然、絕對之關聯。觀諸被
    告於精神科就診、接受鑑定之情形，被告早於86年間即因胡
    思亂想等情形就診，然次數甚少，直至99年10月28日受有創
    傷性腦傷及顱內出血，經腦部手術後，即因中樞神經系統損
    傷併有器質性精神病、認知功能下降之情形，是自99年12月
    間安排進行認知功能復健，其主要情形為心智認知功能減損
    ，對自我心智功能之後設認知不佳，較困難執行目標導向的
    行為，需時常提醒，執行功能受損，在行為意志力、情緒監
    控、維持注意力、將意圖化為行動、事先計畫、遵照並完成
    計畫、社交能力等方面皆有困難，然迄100年10月間最後一
    次評估，其情緒、監控、抑制等行為，閱讀、語言不連貫等
    雖未達正常人水準，但整體認知改善已進步至相當程度，相
    關情緒控制力雖有不足，言談不時出現三字經，但經提醒後
    即能短暫平復情緒，迄102年1月間則均持續門診治療，然其
    後就診即行中斷，約至108年3月間，本件案發後，才又始至
    精神科持續門診追蹤，主要係針對腦傷神經病變之易怒狀況
    症狀診察，並非評估高功能認知障礙等情，有國立臺灣大學
    醫學院附設醫院109年10月12日校附醫精字第0000000000號
    函暨被告病歷相關資料在卷可稽（見本院卷第209-380頁）
    。是被告因上開疾病影響者為情緒控制、易怒、控制力薄弱
    之情形，然經復健後，關於此部份已有顯著進步，雖控制能
    力稍差於一般人，然其已具有控制之可能，並非無控制能力
    或顯著低於一般人之情形。且就被告心智功能障礙之智力、
    高階認知功能等認知心智能力部分，比較被告前後106年11
    月17日、108年3月8日之身心障礙鑑定報告，均屬「輕度」
    障礙，並無何狀況之變更，經評估專心做事10分鐘、記得重
    要的事情、分析並解決問題、學習新的東西、了解別人說什
    麼、主動並保持交談等項目，其困難程度僅分析並解決問題
    、了解別人說什麼等項目提升為中等困難，然均未達重度、
    極中度/不能做等程度，是被告之認知能力固與一般正常人
    差距，然差距並非重大，而未達顯著低於一般人之程度。復
    於現場與被告接觸之員警蔡宜佑亦證稱：到場時有聞到被告
    有酒味，說話比一般人大聲，且被告有出現酒容，詢問被告
    ，被告雖然沒有講得很詳細，但說他家在南門市場的攤商，
    今天因為家務事去找他姪子，要處理家務事，我跟被告溝通
    的過程中，被告都聽的懂、知道我是警察，我問他問題，也
    都依照問題回答，都沒有什麼不同，就是有喝酒等語（見本
    院卷第391-394頁），顯見被告於現場，確實知悉其行為之
    意義及目的，其於當時之認知能力應與常人無異，並無因精
    神障礙或心智缺陷，致不能辨識其行為違法性或辨識能力顯
    然降低之情。本院綜合上情，認雖被告領有身心障礙證明，
    然就認知功能部分業已經身心障礙鑑定均屬輕度，復參酌被
    告復健狀況、員警現場接觸情形，已可排除被告行為時業已
    達刑法第19條第1 項或第2 項所指情狀，自無鑑定之必要，
    辯護人據此聲請精神鑑定並主張有刑法第19條之減刑適用等
    語，即無所本。
　㈤惟按刑事審判旨在實現刑罰權之分配的正義，故法院對有罪
    被告之科刑，應符合罪刑相當之原則，使輕重得宜，罰當其
    罪，以契合社會之法律感情，此所以刑法第57條明定科刑時
    應審酌一切情狀，尤應注意該條所列10款事項以為科刑輕重
    之標準，俾使法院就個案之量刑，能斟酌至當。至於量刑輕
    重，係屬事實審法院得依職權自由裁量之事項，苟其量刑已
    以行為人之責任為基礎，並斟酌刑法第57條各款所列情狀，
    而未逾越法定刑度或有濫用權限情事，即不得任意指為違法
    （最高法院75年度台上字第7033號判例、103 年度台上字第
    36號判決意旨參照）。原審既於判決理由欄內詳予說明其量
    刑基礎，且敘明係審酌前揭各項情狀，顯已斟酌刑法第57條
    各款事由，並基於刑罰目的性之考量、刑事政策之取向以及
    行為人刑罰感應力之衡量等因素而為刑之量定，且以行為人
    責任為基礎，未逾越法定刑度，亦無違背公平正義之精神，
    客觀上不生量刑明顯失出失入之裁量權濫用情形，核屬法院
    量刑職權之適法行使，難認有何不當而構成應撤銷之事由可
    言。執此，前揭被告上訴意旨指稱未審酌本案事發緣由「乙
    ○○哥哥違反倫常，被告欲找王○○理論」，稱原審量刑過重等
    語，尚難認為有據。
　㈥另請求依據刑法第59條之規定減輕其刑云云。惟按刑法第59
    條之酌量減輕其刑，必須犯罪另有其特殊之原因與環境等等
    ，在客觀上足已引起一般同情，認為即予宣告法定最低刑期
    ，猶嫌過重者，始有其適用；至於犯罪之動機、手段或犯後
    態度等情狀，僅可為法定刑內從輕科刑之標準，不得據為酌
    量減輕之理由（最高法院38年台上字第16號、45年台上字第
    1165號、51年台上字第899號判例意旨參照）。衡諸被告因
    細故，憑藉酒意即任意滋事，毆打至親，本件除乙○○提出告
    訴外，實違反倫常，再衡諸各該被告之職業、家境、教育程
    度，均為溫飽無虞，亦可期其守法自重，明知上情竟仍任意
    毆打他人，犯罪時並無特殊之原因與環境，衡情並無何等足
    以引起一般同情之客觀情狀而應予以憫恕，難認有「犯罪具
    有特殊之原因或環境，依據客觀觀察，足以引起一般同情，
    認可憫恕，如科以法定最輕刑期，仍嫌過重」之情形，無適
    用刑法第59條酌減其刑之餘地。至於被告另罹有疾病，屬法
    定刑度內量刑之參考事項，與犯罪情狀有無特殊堪以憫恕之
    情事有別。原審同此結論，對於被告犯行未適用刑法第59條
    規定減輕其刑，洵無不合。
四、綜上，被告提起上訴，仍執前開情詞為爭執，並對於原審量
    刑之自由裁量權限之適法行使，持己見為不同之評價，而指
    摘原判決不當，自難認有理由，應予以駁回。
據上論斷，應依刑事訴訟法第368條，判決如主文。
本案經檢察官郭建鈺提起公訴，檢察官柯怡如到庭執行職務。
中　　華　　民　　國　　109 　年　　11　　月　　19　　日
                刑事第十二庭審判長法　官  陳如玲
                                  法　官  蔡如惠
                                  法　官  郭惠玲
以上正本證明與原本無異。
不得上訴。
                                  書記官  賴尚君
中　　華　　民　　國　　109 　年　　11　　月　　19　　日
附錄本案論罪科刑法條全文：
修正前中華民國刑法第277條
傷害人之身體或健康者，處3 年以下有期徒刑、拘役或1 千元以
下罰金。
犯前項之罪因而致人於死者，處無期徒刑或7 年以上有期徒刑；
致重傷者，處3 年以上10年以下有期徒刑。